臺灣基隆地方法院刑事判決　　　　　　　 94年度易字第244號
公　訴　人　臺灣基隆地方法院檢察署檢察官
被　　　告　乙○○
上列被告因竊盜案件，經檢察官提起公訴（93年度偵字第3827號
），本院判決如下︰
    主  文
乙○○無罪。
    理  由
一、公訴意旨略以：緣行政院國軍退除役官兵輔導委員會基隆市
    榮民服務處（下稱基隆市榮民服務處）所轄單身榮民羅德基
    於民國93年6 月9 日零時30分許，在行政院國軍退除役官兵
    輔導委員會竹東榮民醫院病逝，依臺灣地區與大陸地區人民
    關係條例第68條規定，基隆市榮民服務處為羅德基之遺產管
    理人。詎被告乙○○（羅德基同居人劉素之女）基於意圖為
    自己不法所有之概括犯意，先後於93年6 月9 日、11日利用
    自羅德基所有基隆市第二信用合作社七堵分社帳號000-00-0
    0000-0號帳戶內領款之際，分別盜領新臺幣（下同） 2,861
    元、495 元，共3,356 元，因認被告涉犯刑法第320 條第 1
    項竊盜罪嫌。
二、按犯罪事實應依證據認定之，無證據不得推定其犯罪事實，
    又不能證明被告犯罪者，應諭知無罪之判決，刑事訴訟法第
    154 條第2 項、第301 條第1 項前段分別定有明文。次按刑
    法第320 條第1 項之竊盜罪，必須行為人主觀上出於意圖為
    自己或第三人不法之所有，進而於客觀上竊取他人之動產，
    始該當竊盜罪之構成要件，倘行為人並無不法所有之意圖，
    即不構成竊盜罪。
三、公訴人認被告涉犯刑法第320 條第1 項之竊盜罪嫌，係以證
    人丙○○○之證言、協議書及華南永昌綜合證券股份有限公
    司公誠分公司有價證券買賣對帳單影本等為其主要論據。訊
    據被告固坦承先後於93年6 月9 日、11日，前往基隆市第二
    信用合作社七堵分社，提領出售股票之股款時，逾越羅德基
    授權之範圍，自羅德基設於該分行之666 ─10─242592號帳
    戶內，分別溢領2,861 元、495 元，合計3,356 元之事實，
    然堅詞否認有何竊盜之犯行，辯稱：羅德基死前由伊照顧，
    伊提領之錢多用在羅德基身上，例如羅德基生病轉院之救護
    車費用即係由伊支付，伊並無不法所有之意圖等語。
四、經查：
  (一)被告與羅德基簽立協議書，接受羅德基之委託，代為出賣羅
    德基於二信證券股份有限公司之所有股票，股票賣出所得之
    金額由被告全數領出，其中三分之一的金額，交予羅德基之
    姪子即大陸地區人民羅衛明，其餘金額作為羅德基使用被告
    房屋之租金及其代羅德基處理股票買賣之費用，羅德基並將
    股票存摺、印章及股款之存摺、印章交由被告收執。嗣被告
    依上開協議書之內容，先於93年6 月7 日，在華南永昌綜合
    證券股份有限公司公誠分公司羅德基之股票帳戶24259 號內
    ，賣出開發金股票16,000股，扣除手續費後之金額為277,16
    9 元，於同年月9 日撥款至羅德基之基隆市二信帳戶內；又
    於6 月9 日賣出新竹商銀股票654 股、開發金股票846 股，
    扣除手續費後之金額分別為12,369元、15,001元，同年2 月
    11日撥款至前開羅德基所有基隆市第二信用合作社帳戶內，
    合計賣出股票所得304,539 元。被告分別於93年6 月9 日、
    11日，自羅德基上開帳戶內提領280,030 元、27,865元，逾
    越羅德基授權被告僅可提領出賣股票之金額之範圍，分別溢
    領羅德基之存款2,861 元、495 元之事實，業據被告於本院
    審理時坦承在卷，核與證人陳秀麗於檢察官偵查中及本院審
    理時證述之情節大致相符，並有協議書、委託證明書、華南
    永昌綜合證券股份有限公司公誠分公司有價證券買賣對帳單
    、羅德基設於基隆市第二信用合作社帳號666─10─ 242592
    號存摺（以上均係影本）各1 份在卷可稽。被告逾越羅德基
    授權之範圍，分別於93年6 月9 日、11日，溢領羅德基之存
    款2,861 元、495 元，合計3,356 元之事實，要堪認定。
  (二)被告固溢領羅德基之存款，然羅德基死前由被告照護之情，
    已據證人陳秀麗證述在卷，且羅德基前於93年6 月1 日以救
    護車自關渡榮民之家護送至行政院國軍退除役官兵輔導委員
    會竹東榮民醫院醫治，救護車費用5,000 元係被告支出乙節
    ，亦有被告提出之仁光救護車有限公司收據1 紙在卷可參，
    被告既曾代羅德基墊付費用，且該費用顯逾其溢領之金額，
    足徵被告溢領羅德基之存款，並無不法所有之意圖，其所辯
    洵堪採信。
  (三)綜上，被告於客觀上固確曾溢領羅德基之存款，然主觀上既
    無不法所有之意圖，依首揭說明，自與竊盜罪之構成要件有
    間，尚難以竊盜罪相繩。此外，復查無其他積極證據足認被
    告有公訴人所指竊盜之犯行，不能證明被告犯罪，揆諸前揭
    規定，自應為被告無罪之諭知。
五、又羅德基係於93年6 月9 日零時30分許死亡，有死亡證明書
    1 紙在卷可查，被告於羅德基死亡後，是否仍可憑與羅德基
    間之協議書，提領羅德基之存款，要屬民事糾紛，告發人基
    隆市榮民服務處應另循民事救濟途徑解決，附此敘明。
據上論斷，應依刑事訴訟法第301條第1項前段，判決如主文。
本案經檢察官甲○○到庭執行職務。
中　　華　　民　　國　　94　　年　　12　　月　　5　　日
                  刑事第二庭審判長法  官  王敏慧
                                  法  官  許心
                                  法  官  劉桂金
以上正本證明與原本無異。
對於本件判決如有不服，應於收受送達後10日內，向本院提出上
訴書狀，上訴於臺灣高等法院，並按他造當事人之人數附具繕本
。
中　　華　　民　　國　　94　　年　　12　　月　　5　　日
                                  書記官  丁文宏
